臺灣士林地方法院刑事判決
111年度金簡上字第77號
上  訴  人  臺灣士林地方檢察署檢察官
被      告  劉沅鑫
上列上訴人因被告違反洗錢防制法等案件，不服本院於民國111
年9月7日所為111年度審金簡字第159號第一審簡易判決（起訴案
號：111年度偵字第13591號），提起上訴及移送併辦（111年度
偵字第16363號、第20892號、第20973號、第21717號、第24127
號、第24760號、第25008號、第25015號），本院管轄之第二審
合議庭判決如下：
    主  文
原判決撤銷。
劉沅鑫幫助犯洗錢防制法第十四條第一項之洗錢罪，處有期徒刑
伍月，併科罰金新臺幣拾萬元，罰金如易服勞役，以新臺幣壹仟
元折算壹日。未扣案之犯罪所得新臺幣貳萬元沒收，於全部或一
部不能沒收或不宜執行沒收時，追徵其價額。
    事  實
一、劉沅鑫知悉金融帳戶為個人信用、財產之重要表徵，具有專
    屬性質，而申設金融帳戶無特殊條件限制，任何人得同時在
    不同金融機構申設多數帳戶使用，並可預見將金融帳戶金融
    卡、密碼、網路銀行帳號、密碼提供不詳之人使用，可能遭
    犯罪集團利用為收取、提領財產犯罪贓款之犯罪工具，並掩
    飾、隱匿其犯罪所得之來源、去向，竟基於縱生此結果亦不
    違背其本意之幫助他人詐欺取財及洗錢之不確定故意，於民
    國111年4月15日前某日，將其所有中國信託商業銀行（下稱
    中信銀行）帳號000000000000號（下稱本案帳戶）之金融卡
    、密碼、網路銀行帳號及密碼，以新臺幣（下同）2萬元出
    售予真實姓名、年籍均不詳之人，而容任本案帳戶遭人利用作
    為詐騙不特定人匯款之人頭帳戶，以此方式幫助他人從事財
    產犯罪及掩飾犯罪所得之去向。嗣取得本案帳戶之詐欺集團
    （下稱本案詐欺集團）姓名年籍不詳成員即基於意圖為自己
    不法所有之詐欺及洗錢犯意，分別於附表所示時間、以附表
    所示之方式，對如附表所示之人施用詐術，致該等對象陷於
    錯誤，依指示各將附表所示金額匯入本案帳戶（施用詐術對
    象、詐騙方式、匯款／轉帳時間、金額均詳如附表所示），
    旋即遭本案詐欺集團成員轉匯而出，以此方式掩飾、隱匿上
    開犯罪所得之本質、來源及去向。
二、案經附表所示之告訴人訴由花蓮縣警察局鳳林分局、新北市
    政府警察局土城、三重分局、臺北市政府警察局大同分局、
    桃園市政府警察局平鎮分局、臺中市政府警察局霧峰、第二
    分局、高雄市政府警察局鼓山分局報告臺灣士林地方檢察署
    檢察官偵查起訴及移送併辦。
    理  由
壹、程序部分：
　　被告以外之人於審判外之言詞或書面陳述，除法律有規定者
    外，不得作為證據，刑事訴訟法第159條第1項固定有明文。
    惟被告以外之人於審判外之陳述，雖不符同法第159條之1至
    第159條之4條之規定，而經當事人於審判程序同意作為證據
    ，法院審酌該言詞陳述或書面陳述作成時之情況，認為適當
    者，亦得為證據；又當事人、代理人或辯護人於法院調查證
    據時，知有第159條第1項不得為證據之情形，而未於言詞辯
    論終結前聲明異議者，視為有前項之同意，同法第159條之5
    第1項、第2項亦有明文規定。經查，檢察官及被告劉沅鑫對
    本判決所引用之供述證據均同意有證據能力（本院111年度
    金簡上字第77號卷【下稱金簡上卷】第61至63頁），復經本
    院審酌認該等證據之作成無違法、不當或顯不可信之情況，
    認為以之作為證據應屬適當，依上開規定，應認有證據能力
    。至本判決所引用之其餘非供述證據，並無證據證明係公務
    員違背法定程序所取得，亦無顯有不可信之情況，自均得作
    為本判決之證據。
貳、實體部分：
一、認定事實之依據及理由：
　　上揭犯罪事實，業據被告於本院準備程序、審理程序時坦承
    不諱（金簡上卷第61、118、123至125頁），核與證人即告
    訴人李麗貞、許雅蕙、唐莉、徐文俊、林素華、沈宗鈺、黃
    琳媗（原名黃惠婉）、陳麗如、楊婧葶於警詢時之證述情節
    大致相符（臺灣士林地方檢察署【下稱士林地檢署】111年
    度偵字第13591號卷【下稱偵13591卷】第13至16頁，士林地
    檢署111年度偵字第20973號卷【下稱偵20973卷】第55至59
    頁，士林地檢署111年度偵字第20325號卷【下稱偵20325卷
    】第11至14頁，士林地檢署111年度偵字第16363號卷【下稱
    偵16363卷】第17至23頁，士林地檢署111年度偵字第18996
    號卷【下稱偵18996卷】第39至41頁，士林地檢署111年度偵
    字第24127號卷【下稱偵24127卷】第33至35頁，士林地檢署
    111年度偵字第24760號卷【下稱偵24760卷】第11至13頁，
    士林地檢署111年度偵字第25008號卷【下稱偵25008卷】第9
    至12頁，士林地檢署111年度偵字第25015號卷【下稱偵2501
    5卷】第17至25頁），並有本案帳戶交易明細資料（偵13591
    卷第23至25頁）、附表非供述證據欄所載之證據在卷可佐，
    足認被告之自白均與犯罪事實相符，可資採信。本案事證明
    確，被告前開之犯行堪以認定，均應予依法論科。
二、論罪科刑：
㈠、按刑法上之幫助犯，固以幫助他人犯罪之意思而參與犯罪構
    成要件以外之行為而成立，惟所謂以幫助他人犯罪之意思而
    參與者，指其參與之原因，僅在助成他人犯罪之實現者而言
    ，倘以合同之意思而參加犯罪，即係以自己犯罪之意思而參
    與，縱其所參與者為犯罪構成要件以外之行為，仍屬共同正
    犯，又所謂參與犯罪構成要件以外之行為者，指其所參與者
    非直接構成某種犯罪事實之內容，而僅係助成其犯罪事實實
    現之行為而言，苟已參與構成某種犯罪事實之一部，即屬分
    擔實施犯罪之行為，雖僅以幫助他人犯罪之意思而參與，亦
    仍屬共同正犯（最高法院27年度上字第1333號判決意旨參照
    ）。行為人提供金融帳戶提款卡及密碼予不認識之人，非屬
    洗錢防制法第2條所稱之洗錢行為，不成立同法第14條第1項
    一般洗錢罪之正犯；如行為人主觀上認識該帳戶可能作為收
    受及提領特定犯罪所得使用，他人提領後即產生遮斷資金流
    動軌跡以逃避國家追訴、處罰之效果，仍基於幫助之犯意而
    提供，應論以幫助犯同法第14條第1項之一般洗錢罪（最高
    法院刑事大法庭108年度台上大字第3101號裁定意旨參照）
    。本件被告基於幫助犯意，提供其申設之本案帳戶金融卡、
    密碼、網路銀行帳號及密碼予本案詐欺集團姓名年籍均不詳之
    成員使用，使本案詐欺集團成員對附表所示之告訴人施以詐
    術，致該等對象陷於錯誤，將款項依指示匯入本案帳戶，再
    由詐欺份子自該帳戶將如附表所示之告訴人匯入本案帳戶之
    款項轉匯而出，以掩飾、隱匿該等犯罪所得之來源、去向，
    是核被告所為，係犯刑法第30條第1項、第339條第1項之幫
    助詐欺取財罪，及刑法第30條第1項、洗錢防制法第14條第1
    項之幫助洗錢罪。
㈡、被告提供本案帳戶予本案詐欺集團姓名年籍不詳之成員，幫
    助詐欺集團詐欺如附表所示之人財物及洗錢，係以一行為觸
    犯數罪名，為想像競合犯，應分別從一重之幫助洗錢罪處斷
    。士林地檢署檢察官以111年度偵字第16363號、第20892號
    、第20973號、第21717號、第24127號、第24760號、第2500
    8號、第25015號移送本院併辦之犯罪事實（附表編號2至9）
    ，與已起訴之犯罪事實（附表編號1）有想像競合之裁判上
    一罪關係，為起訴效力所及，本院應併予審理。附此敘明。
㈢、被告於本院準備程序時就本件犯罪自白犯行，應依洗錢防制
    法第16條第2項規定減輕其刑。又被告係基於幫助之犯意而
    為上開構成要件以外之行為，應依刑法第30條第2項規定，
    按正犯之刑減輕之，並依刑法第70條之規定遞減之。
三、撤銷原判決之理由及量刑之審酌：
㈠、原審經審理結果，認被告犯罪事證明確，予以論罪科刑，固
    非無見。惟查：士林地檢署以111年度偵字第16363號、第20
    892號、第20973號、第21717號、第24127號、第24760號、
    第25008號、第25015號移送併辦意旨書所載犯罪事實（即附
    表編號2至9），與原審所認定之犯罪事實有想像競合犯之裁
    判上一罪關係，而為起訴效力所及，已詳述如前，因未及移
    送併辦審理致原審未及加以審認，檢察官以原審判決未及審
    酌上開併辦意旨為由提起上訴，為有理由，自應由本院管轄
    之第二審合議庭予以撤銷改判。
㈡、爰審酌被告提供本案帳戶予本案詐欺集團姓名年籍不詳之成
    員使用，使本案詐欺集團得以從事詐財行為，不僅造成無辜
    民眾受騙而有金錢損失，亦助長詐欺犯罪之氣焰，致此類犯
    罪手法層出不窮，造成人心不安、社會互信受損，危害交易
    秩序與社會治安，並使詐欺集團成員得以掩飾、隱匿該等詐
    欺所得之來源、去向，增加檢警機關追查之困難，實有不該
    ；併審酌如附表所示之告訴人人數、損失金額，及被告犯後
    坦承犯行，惟未能與如附表所示之告訴人等達成和解並賠償
    其等損害，兼衡被告自陳為高中肄業，羈押前做工人，平均
    月收入約3至4萬元，未婚，無子女，羈押前與父母同住之家
    庭生活經濟狀況之智識程度、家庭生活、經濟狀況（金簡上
    卷第127頁），暨其犯罪動機、目的、犯罪手段等一切情狀
    ，量處如主文所示之刑，並就併科罰金部分諭知易服勞役之
    折算標準。
四、沒收之說明：
㈠、被告於偵查中、原審、本院準備程序及審理程序時供稱均坦
    承其提供前開帳戶予真實姓名、年籍均不詳之人有獲得2萬元
    對價（偵13591卷第119頁，本院111年度審金訴字第774號卷
    【下稱審查卷】第34頁，金簡上卷第61、118、123至125頁
    ），且查無其他證據證明被告另有獲取其他利益，應認被告
    本件犯行之實際所得為2萬元，雖未扣案，然既尚未合法發
    還被害人，復查無刑法第38條之2第2項所定情形，應依刑法
    第38條之1第1項前段、第3項規定諭知沒收，且於全部或一
    部不能沒收時或不宜執行沒收時，追徵其價額。
㈡、洗錢防制法第18條第1項固規定「犯第14條之罪，其所移轉、
    變更、掩飾、隱匿、收受、取得、持有、使用之財物或財產
    上利益，沒收之；犯第15條之罪，其所收受、持有、使用之
    財物或財產上利益，亦同。」惟被告非實際提款之人，無掩
    飾隱匿詐欺贓款之犯行可言，自無上開條文之適用，附此敘
    明。
據上論斷，應依刑事訴訟法第455條之1第1項、第3項、第369條
第1項前段、第364條、第299條第1項前段，判決如主文。
本案經檢察官蔡東利提起公訴及移送併辦，檢察官許恭仁移送併
辦，檢察官張尹敏提起上訴，檢察官謝榮林到庭執行職務。
中　　華　　民　　國　　111 　年　　12　　月　　20　　日
                  刑事第一庭審判長法  官  楊秀枝
                                  法  官  鄭欣怡
                                  法  官  謝當颺
以上正本證明與原本無異。
本件判決不得上訴。
　　　　　　　　　　　　　　　　　書記官  郭如君
中　　華　　民　　國　　111 　年　　12　　月　　20　　日
附錄本案論罪科刑法條：　　　　　　　　　　　　　　　　　
中華民國刑法第30條第1項
幫助他人實行犯罪行為者，為幫助犯。雖他人不知幫助之情者，
亦同。　　　　　　　　
中華民國刑法第339條第1項
意圖為自己或第三人不法之所有，以詐術使人將本人或第三人之
物交付者，處五年以下有期徒刑、拘役或科或併科五十萬元以下
罰金。
洗錢防制法第14條第1項
有第二條各款所列洗錢行為者，處七年以下有期徒刑，併科新臺
幣五百萬元以下罰金。
　　　　　　　　　
附表：
編號 告訴人 詐騙方式 匯款／轉帳時間（民國） 匯款金額（新臺幣） 非供述證據 1 李麗貞 詐欺集團成員自111年4月初起，透過交友軟體TINDER，加左列告訴人為通訊軟體LINE好友，佯稱可投資獲利云云，致左列告訴人陷於錯誤，於不知情之情形下，依指示臨櫃而為右列匯款。 111年4月15日下午1時10分許 100,000元 告訴人李麗貞Line對話紀錄截圖（偵13591卷第80至82頁） 2 許雅蕙 詐欺集團成員自111年3月底起，透過網際網路，向左列告訴人佯稱可投注中國香港大樂透獲利云云，致左列告訴人陷於錯誤，於不知情之情形下，依指示臨櫃而為右列匯款。 111年4月15日下午1時46分許 111,523元 告訴人許雅蕙提供之郵政跨行匯款申請書、國民身分證、香港永久性居民身份證、通話紀錄、對話訊息翻拍照片、中國香港大樂透餘額明細、境外匯款申請書、繳稅證明書、分行交易通知書（偵20325卷第18、21至39頁） 3 唐莉 詐欺集團成員於111年4月5日某時許，加左列告訴人為通訊軟體LINE好友，佯稱可投注澳門金沙博弈網站獲利云云，致左列告訴人陷於錯誤，於不知情之情形下，依指示臨櫃而為右列匯款。 111年4月15日下午2時07分許 50,000元 告訴人唐莉提供之匯款回條聯、通話紀錄、對話訊息翻拍照片（偵20973卷第20、28頁） 4 徐文俊 詐欺集團成員於111年4月7日前某時許，透過交友軟體Pairs，加左列告訴人為通訊軟體LINE好友，佯稱可投資獲利云云，致左列告訴人陷於錯誤，於不知情之情形下，依指示操作而為右列匯款。 111年4月15日中午12時19分許 100,000元 告訴人徐文俊中國信託銀行存款交易明細（偵16363卷第103頁）    111年4月15日中午12時21分許 89,000元  5 林素華 詐欺集團成員於111年3月6日某時許，透過社群軟體臉書，加左列告訴人為通訊軟體LINE好友，佯稱可投資房產獲利云云，致左列告訴人陷於錯誤，於不知情之情形下，依指示臨櫃而為右列匯款。 111年4月15日下午1時38分許 111,000元 告訴人林素華臺灣銀行匯款申請書回條聯（偵18996卷第51頁） 6 沈宗鈺 詐欺集團成員自111年2月起，透過交友軟體TINDER，加左列告訴人為通訊軟體LINE好友，佯稱可投資出租套房獲利云云，致左列告訴人陷於錯誤，於不知情之情形下，依指示操作而為右列匯款。 111年4月15日下午2時17分許 50,000元 告訴人沈宗鈺提供之帳戶交易明細（偵24127卷第37頁）    111年4月15日下午2時19分許 50,000元  7 黃琳媗（原名黃惠婉） 詐欺集團成員於111年4月4日某時許，透過交友軟體「派愛」，加左列告訴人為通訊軟體LINE好友，佯稱可在博弈網站投注獲利云云，致左列告訴人陷於錯誤，於不知情之情形下，依指示操作而為右列匯款。 111年4月15日中午12時21分許 100,000元 告訴人黃琳媗提供之帳戶交易明細、LINE聊天紀錄、網路銀行交易紀錄截圖（偵24760卷第29至30、34至42、44頁）    111年4月15日中午12時22分許 100,000元  8 陳麗如 詐欺集團成員於111年3月初某時許，加左列告訴人為通訊軟體LINE好友，佯稱可投資獲利云云，致左列告訴人陷於錯誤，於不知情之情形下，依指示臨櫃而為右列匯款。 111年4月14日上午10時25分許 1,000,000元 告訴人陳麗如提供之匯款申請書、LINE聊天紀錄（偵25008卷第45至53頁）    111年4月14日上午10時30分許 2,000,000元  9 楊婧葶 詐欺集團成員於111年3月19日某時許，透過交友軟體「sweetring」，加左列告訴人為通訊軟體LINE好友，佯稱需要一筆結婚基金云云，致左列告訴人陷於錯誤，於不知情之情形下，依指示臨櫃而為右列匯款。 111年4月15日下午1時54分許 300,000元 告訴人楊婧葶提供之手機螢幕擷圖照片、存摺交易明細（偵25015卷第59至63、71至73頁）